臺灣臺北地方法院刑事裁定　　　　　　　　　　　　九十年度自更(一)字第三一號
　　自　訴　人　丁○○
　　自訴代理人　丙○○
　　被　　　告　乙○○
右列被告因背信案件，經自訴人提起自訴，前經本院於民國九十年五月十七日以九十
年度自字第三三九號判決自訴不受理，嗣自訴人不服提起上訴，經台灣高等法院於九
十年七月二十六日撤銷原判決（九十年度上易字第二一二０號），發回本院，本院更
為裁定如左：
    主  文
自訴駁回。
    理  由
一、按法院或受命法官，得於第一次審判期日前，訊問自訴人、被告及蒐集或調查證
    據，於發現案件係民事或利用自訴程序恫嚇被告者，得曉諭自訴人撤回自訴；又
    第一項訊問及調查結果，如認為案件有第二百五十二條至第二百五十四條之情形
    者，得以裁定駁回自訴，刑事訴訟法第三百二十六條第一項、第三項分別定有明
    文。又按刑法第三百四十二條背信罪之成立，除須行為人客觀上有違背其任務之
    行為，致生損害於本人之財產或其他利益外，尚須行為人為他人處理事務時，主
    觀上有意圖為自己或第三人不法之利益，或損害本人利益之故意存在，始該當於
    該罪之構成要件，是行為人主觀上若無此意圖，即屬缺乏犯罪之意思要件，難以
    該罪相繩。
二、本件自訴意旨詳如（附件）自訴狀影本所載。
三、本件自訴人認被告乙○○涉有刑法第三百四十二條第一項之背信罪嫌，無非係以
    被告乙○○擔任台北市空南三村國宅社區管理委員會（下稱空南三村管理委員會
    ）財務委員期間，其明知該社區管理委員會主任委員甲○○（本院另行審結），
    於民國八十九年十一月三日，未經該社區管理委員會之決議，擅自將該社區之南
    一社區內十個停車位，以每部車每月停車費租金新台幣（下同）二千五百元，出
    租予社區外之第三人，違反外租車位應收取四千五百元之規定，竟仍對此背信之
    行為，未於該社區管理委員會會議時供出上情，並對甲○○前開收取車位租金之
    情形，於其審核該社區財務資料時予以承認，因認其涉有刑法上之背信罪嫌，並
    有其提出之社區委員會組織章程及全方位實業有限公司綜合管理服務契約書各一
    份等為其主要論據。訊據被告乙○○堅詞否認有何背信之犯行，辯稱：當初空南
    三村管理委員會財務委員職務，沒有人要做，後來該社區主任委員甲○○拜託伊
    擔任，伊有告訴甲○○對帳冊財務不懂，甲○○告訴伊，財務帳冊由會計小姐做
    完後，再核對一下即可，伊才在甲○○的拜託下，答應擔任這個職務。至於停車
    位外租給社區以外的人，伊沒有參與此事，亦無決定權，這件事伊是事後才知道
    的，與伊並無關係等語。
四、經查：台北市空南三村國宅社區中之南一社區內十個停車位，於八十九年十一月
    三日，以每部車每月停車費租金二千五百元，出租於社區外之第三人乙事，被告
    乙○○並未參與該事之決定，亦未與該社區管理委員會主任委員甲○○談論如何
    將該車位出租等情，業據自訴人自陳在卷（見本院九十一年八月二十三日訊問筆
    錄），核與同案被告甲○○於本院調查中到庭供稱：伊擔任空南三村國宅社區管
    理委員會主任委員時，考量通知住戶開會不易，及社區尚有多餘停車位，出租車
    位可增加社區收入，有助於敦親睦鄰等原因，始自行決定以每部車每月停車費租
    金二千五百元，將該社區十個停車位，出租於社區外之第三人，此決定與其他人
    沒有任何關係等情節均悉相符合（見本院九十一年八月二十三日訊問筆錄），已
    足見被告乙○○與該社區管理委員會主任委員甲○○，未經該社區管理委員會之
    決議，擅自將該社區之十個停車位出租一事並無關連。又被告既未參與該停車位
    出租之決定，且該停車位收取之租金，亦非歸屬被告所有，則其將該社區前開出
    租車位收入之租金予以承認結算，甚或在該社區開會時未主動供出停車位出租之
    事，自均難認其主觀上有何意圖為自己或第三人不法之利益，或損害本人利益之
    犯意存在；何況本院調查中經質之自訴代理人，有無證據可證明被告確有參與該
    停車位出租之事而涉及背信之犯行時，亦陳稱無證據可資證明（見本院九十一年
    八月二十三日訊問筆錄）；徵按自訴人於自訴程序中行使訴訟權，依刑事訴訟法
    第一百六十一條、第三百二十九條規定，因其已代替檢察官成為追訴犯罪之原告
    ，是就被告犯罪之事實自應負舉證責任，而本案自訴人既無法自行提出證據，以
    證明被告確有背信之犯行，則就其應盡舉證責任之事項，不積極提出證據證明，
    於法自應認無其他積極之證據證明被告確有自訴人指述之犯行，是本院就自訴人
    主張被告涉犯背信罪嫌部分，自無依職權發動調查之義務。此外，本院復查無其
    他積極證據，足資證明被告有何背信之犯行，被告之犯罪嫌疑不足，顯有刑事訴
    訟法第二百五十二條第十款之情形，依照首開說明，本件自訴應予駁回。
據上論斷，應依刑事訴訟法第三百二十六條第三項，裁定如主文。
中      華      民      國  九十一     年    八    月   二十七        日
                                      臺灣臺北地方法院刑事第五庭
                                          法  官  蔡  世  祺
右正本證明與原本無異。
如不服本裁定，應於判決送達後五日內，向本院提出抗告狀。
                                          書記官  李  文  椿
中      華      民      國    九十一     年    八    月   二十九        日
